【裁判字號】    98,上訴,3685
【裁判日期】    990427
【裁判案由】    強盜
【裁判全文】
臺灣高等法院刑事判決                98年度上訴字第3685號
上  訴  人  臺灣板橋地方法院檢察署檢察官
被      告  丙○○
指定辯護人  鄭聯芳律師
上列上訴人因被告強盜案件，不服臺灣板橋地方法院98年度訴緝
字第93號，中華民國98年6月9日第一審判決（起訴案號：臺灣板
橋地方法院檢察署95年度偵字第11372、13493號），提起上訴，
本院判決如下：
    主  文
原判決關於無罪部分（被訴95年4 月13日加重強盜部分）撤銷。
丙○○意圖為自己不法之所有，結夥三人以上，以脅迫至使不能
抗拒而取他人之物，累犯，處有期徒刑柒年肆月。
    事  實
一、丙○○前於91年間因妨害自由案件，經臺灣板橋地方法院於
    91年6 月4 日以90年度訴字第1703號判決判處有期徒刑八月
    確定，於92年2 月5 日縮刑期滿執行完畢。猶不知悛悔，因
    缺錢花用，遂起意強盜，夥同綽號「狐狸」丁○○（另案經
    原審判處有期徒刑七年六月確定）、不詳真實姓名年籍綽號
    「阿弟」（下稱綽號「阿弟」）、「建中」（下稱綽號「建
    中」之成年男子，共同基於意圖為自己不法所有之強盜犯意
    聯絡，議由丁○○選定強盜目標、現場及逃逸路線勘查，丙○○負責提供作案交通工具及在現場把風、接應共犯逃離，
    綽號「阿弟」則提供行搶之器械，綽號「建中」則擔任現場
    把風工作。商畢，於95年4 月13日21時26分許，由丙○○駕
    駛不詳車號紅色喜美小客車搭載丁○○、綽號「阿弟」，綽
    號「建中」則獨自騎乘機車，共同前往乙○○經營位在臺北
    縣土城市○○路125之1號「城林資源回收場」，趁乙○○下
    班關門未及注意之際，丁○○、綽號「阿弟」分持「阿弟」
    所有供犯案所用狀似手槍之物一支《無證據證明具有殺傷力
    或足供兇器使用》下車，丙○○則將小客車停於「城林資源
    回收場」旁，並在駕駛座內等候接應，綽號「建中」則騎乘
    在距離「城林資源回收場」門口約30公尺處把風；丁○○、
    綽號「阿弟」下車迅即步向乙○○站立處，一前一後各持狀
    似手槍之物指著乙○○，嚇令：不要亂動，如亂動就開槍，
    喝其交出錢財等語，以此脅迫方式控制乙○○，至使乙○○
    不能抗拒，因而交付新台幣（下同）2000元，丁○○、綽號
    「阿弟」得手後，旋返回丙○○駕駛在旁等候之小客車搭車
    逃逸，綽號「建中」亦騎乘機車逃離現場，事後丙○○分得
    500 元、丁○○分得800 元，其餘財物則歸綽號「阿弟」、
    綽號「建中」朋分。嗣於95年5 月25日20時許，在臺北縣三
    峽鎮○○路拘提丁○○到案，因而查知上情。
二、案經臺北市政府警察局移送臺灣板橋地方法院檢察署檢察官
    偵查起訴。
    理  由
壹、程序部分：
一、審理範圍：
    本件檢察官僅就原經檢察官提起公訴被告丙○○涉嫌於95年
    4 月13日晚間9 時26分許在臺北縣土城市○○路125 之1 號
    城林資源回收場，涉犯刑法第330 條第1 項加重強盜罪嫌部
    分提起上訴，而被告則未提起上訴。基上說明，本院僅須就
    檢察官合法之上訴部分進行實體審理，先予敘明。
二、證據能力部分：
  (一)被告於警詢時之自白：
    按被告之自白，非出於強暴、脅迫、利誘、詐欺、疲勞訊問
    、違法羈押或其他不正之方法，且與事實相符者，得為證據
    ，刑事訴訟法第156 條第1 項定有明文。被告於原審辯稱：
    伊在臺北縣中和市○○街36號前被警方查獲時，一下車就被
    抓了，並未拒捕，被抓之後，沒有任何的反抗，也沒有講任
    何的話，但被帶到車上的時候，伊就被小隊長江進元用大約
    40到50公分長的木棍打伊頭的左後腦處，當時是一台普通的
    四門房車，只有江進元一人在車上，伊不知何故就被打了，
    回到偵六隊的器材房之後，又被江進元、林奉良，還有一位
    不詳姓名警員打，也是用上開那支棍子，江進元還叫伊趴在
    地上用腳踹伊的左臉，叫伊要認起訴書犯罪事實欄一(三)強盜
    部分（即本件事實欄所載）的犯行，伊的警詢筆錄是警察對
    伊刑求後，要伊照著筆錄唸的，並提出被告與其姐蔡佳珊間
    傳送之簡訊以及被告頭頂流血照片一張為證，而否認被告警
    詢自白之任意性。然查：
  (1)依被告於95年4 月28日警詢當日經收押臺灣臺北看守所時所
    作新收被告內外傷紀錄表所示，被告所受外傷為左後頭頂腫
    傷及右嘴角破傷，其餘身體部分並無傷勢，此有上開紀錄表
    在卷可稽（原審卷(一)第90頁），則被告經三名警員持木棍毆
    打，竟僅受有頭部一處腫傷，已屬難信，至其所稱遭江進元
    令其趴在地上用腳踹左臉，當造成遭踹之左臉部位及接觸地
    面之右臉部位同時受力而致傷，被告竟於左臉未受有任何傷
    勢，亦屬違背經驗，再以被告所稱遭江進元於狹窄之四門房
    車車廂內，持長約40到50公分之木棍毆打、偵訊中由三名警
    員共持上開一支木棍毆打等情節，亦不符常理而難想像，誠
    難逕信。
  (2)經原審依職權勘驗被告之警詢錄音後，認為警詢筆錄係採一
    問一答方式，每個問題亦有相當時間之間隔，偶有敲打鍵盤
    之聲音，顯非由受訊問人「照唸」筆錄，雖部分筆錄有間斷
    不連續之情形，然該部分皆與本案犯罪事實並無關連，此有
    原審96年1 月25日勘驗筆錄在卷可稽（原審卷(一)第170 頁）
    ，顯示被告辯稱警詢筆錄是警察對伊刑求後，要伊照著筆錄
    唸乙節，並無可信。
  (3)再依證人即查獲被告之員警江進元於原審證稱：當天伊和偵
    查佐黃文祺一組，因為被告是通緝犯，所以伊與黃文祺直接
    逮捕他，但被告一直滾、想要逃跑，且反抗相當激烈，警員
    曾一起抱住被告，把被告壓在地上，也有勒住被告的脖子，
    但伊不曾與被告獨處車上，當天也沒有攜帶木棍，隨後將被
    告帶回警局詢問時，有看到被告臉上有小擦傷，因為是很小
    的傷，所以沒有記載在筆錄上，在詢問室製作筆錄的過程中
    ，被告有使用手機，都任由被告打電話或是傳簡訊，而且被
    告家人來探望被告時，皆未曾質問警方有無刑求被告，僅有
    值班同仁轉告有民意代表前來關切，要求對被告好一點等情
    （原審卷(一)第139至140、144、146頁）；證人即另一查獲被
    告之員警林奉良於原審證稱：當天逮捕被告時，被告激烈反
    抗，因為將被告壓在地上，所以被告的衣服和臉上有一點髒
    ，受傷的部分，因為被告當時沒有講，所以沒有注意，但被
    告的傷應該是在逮捕過程中受傷的，逮捕當時員警身上並無
    攜帶木棍，也未看到有人拿長約40公分的木棍打被告的頭，
    至於在警車上，伊目視所及亦無木棍，且被告進入市刑大到
    第二次警詢筆錄之間，皆可自由使用手機等情（原審卷(一)第
    128至133頁）。互核以觀，其二人經隔離作證，復經交互詰
    問之檢驗，所述情節大致相符，是被告於逮捕時確有抗拒掙
    扎，而遭制壓於地面，應可認定；參以被告之姐蔡佳珊證稱
    ：伊當時看到被告在辦公室旁的小房間接受偵訊，小房間的
    門是開著的，被告傳簡訊給伊時，尚未做完警詢筆錄，並未
    目睹被告遭警刑求之過程等情（原審卷(一)第98 至100頁），
    足證被告於警局之上開房間接受詢問時，不但可使用手機和
    家人聯絡，且詢問室亦為開放的狀態，外界皆可輕易看見詢
    問室內被告的情形，衡諸常情，被告自稱經逮捕時，並未否
    認犯行或攻擊員警拒捕，且與警員無何仇怨，竟未經訊問即
    遭員警無故毆打，本屬難解，警員於逮捕地點毆打被告後，
    將被告帶至警局，猶毫不避諱，於開放空間訊問被告時又加
    以毆打，同時於筆錄未完成前復容許被告對外通訊，聯繫家
    屬、民意代表到場關切，更屬難信。
  (4)從而，被告所述遭刑求之情節悖於常情，亦無從以蔡佳珊之
    證詞為佐，且與客觀之驗傷紀錄、警詢錄音均屬扞格，未能
    推翻證人江進元、林奉良之證詞，無從認為其經羈押時驗得
    之身體傷害係因警員刑求造成，是尚難認被告警詢時之自白
    係出於強暴、脅迫、利誘等不正方法，被告辯稱其警詢時之
    自白不具任意性，洵無足採，被告之警詢自白應認具有證據
    能力。
  (二)證人即共同被告丁○○警詢具證據能力：
  (1)證人即共同被告丁○○經原審分離程序改依證人地位訊問，
    惟證人丁○○以其有刑事訴訟法第181 條之情形而拒絕證言
    ，經原審審判長准許拒絕證言，固有原審審判筆錄可稽（見
    原審卷(一)第182 頁），然其於本院審理時以證人身分具結接
    受視訊交互詰問（詳後述）。又按「被告以外之人於審判外
    之言詞或書面陳述，除法律有規定者外，不得作為證據。」
    「被告以外之人於檢察事務官、司法警察官或司法警察調查
    中所為之陳述與審判中不符時，其先前之陳述具有較可信之
    特別情況，且為證明犯罪事實存否所必要者，得為證據。」
    刑事訴訟法第159 條第1 項、第159 條之2 分別定有明文。
    依此規定，被告以外之人於檢察事務官、司法警察官或司法
    警察調查中所為之供述，原屬審判外之言詞或書面陳述，於
    有前揭第159 條之2 或其他法律例外規定之情形，仍得採為
    證據。其中所謂「具有較可信之特別情況」，係指證人於檢
    察事務官、司法警察官或司法警察調查中所為之陳述與審判
    中不符，而其先前之陳述，從客觀上環境或條件等情況加以
    觀察，有足以取代審判中反對詰問之可信性保證者而言。則
    證人先前所為之陳述，相較於審判中之陳述，是否具有更可
    信之特別情況，應依其陳述時外部之客觀情況綜合比較以為
    判斷。
  (2)證人丁○○於警詢時供稱：95年4 月13日晚上21時26分左右
    ，由丙○○駕喜美轎車載綽號「阿弟」....綽號「建中」則
    騎乘機車....，我們四人共同至臺北縣土城市○○路125之1
    號「城林資源回收場」大門前，當時丙○○留在車上把風，
    另由我及綽號「阿弟」分持二把改造槍械（無證據證明具有
    殺傷力或足供兇器使用）下車，強盜「城林資源回收場」負
    責人乙○○現金2000元....。本件由我負責選定強盜目標選
    定、現場及逃逸路線勘查，二把槍械及犯案交通工具紅色喜
    美汽車由丙○○提供，當時兩名持槍者....為我、....綽號
    「阿弟」之男子（警方提供翻拍相片，見95年度偵字第1137
    2 號卷〈以下稱偵11372 號卷〉第69頁）；事後丙○○分得
    500 元、我分得800 元，其餘則由綽號「阿弟」、綽號「建
    中」朋分等語（偵11372 號卷第174 頁正、反面）。惟於本
    院審理時證稱：「（你和丙○○是不是朋友關係？）是。」
    「（到案發為止認識多久了？）一年左右。」「（民國95年
    4 月13日晚上9 時26分許，你有沒有和丙○○一起去臺北縣
    土城市○○路125之1號城林資源回收場？）我拒絕回答。」
    「（你認不認識綽號「阿弟」、「建中」的人？）我忘記了
    。」「（你有沒有和丙○○一起去過土城的城林資源回收場
    ？）這個問題我不想回答。」「（你目前是不是在執行臺灣
    板橋地方法院95年度訴字第2816號判處有期徒刑七年六月的
    案子《即共同被告丁○○因共犯本件強盜案件，經原審判刑
    確定之案件》？）我不曉得案號。」「（是不是夥同丙○○
    及綽號「阿弟」、「建中」之成年男子，於民國95年4 月13
    日晚間9 時26分許，前往臺北縣土城市○○路125之1號城林
    資源回收場，強取乙○○新台幣2000元的強盜案？）這個問
    題我不想回答。」「（95年4 月13日當天，你有沒有和被告
    丙○○在一起？）我不曉得，那麼久了。」「（你有沒有去
    過土城的城林資源回收場？）我的強盜案是在土城犯的。」
    「（當天同行的有哪些人？）我和其他三個人。」「（那三
    個人是誰？）「阿弟」、「建中」。」「（丙○○有沒有去
    ？）不曉得。我是第一個，不知道後面有誰。」等語（本院
    卷第88頁背面至第90頁）。而丁○○確因犯結夥強盜案件，
    經原審判處有期徒刑七年六月確定，有原審法院95年度訴字
    第2816號判決在卷足憑（本院卷第49至50頁）。依諸上揭跡
    證，顯見共同被告丁○○於本院審理時之證述，其確有於95
    年4 月13日21時26分許，夥同綽號「阿弟」、「建中」及其
    一位不願供出之共犯，共犯本件加重強盜案件甚明，惟依被
    告丙○○於警詢自白（詳後述），相互勾核，可知另一位證
    人丁○○所未供出之共犯即被告丙○○灼然甚明。且其於警
    詢陳述距案發日較近，記憶較為清晰，復未及考量被告丙○○之刑事責任，受外界影響之程度甚低，較有可能據實陳述
    。再者，證人丁○○於本院審理時證述：警察訊問時有拿丙○○筆錄給我看等語（本院卷第89頁背面），則證人丁○○
    係於警方提示並告以被告丙○○供述內容後，始為上開陳述
    ，所述均有所本，客觀上自較可信。雖證人丁○○於本院審
    理時另稱：我不是在自己心甘情願的情況下回答警察的問話
    ，是警察先在電腦上打好後再叫我跟著念云云（本院卷第89
    頁背面）。但查，證人丁○○於警詢就其如何到達「城林資
    源回收場」乙節，雖陳稱：丙○○駕駛紅色喜美小客車載綽
    號「阿弟」，另我則由綽號「建中」騎機車載我至「城林資
    源回收場」現場等語（偵11372 號卷第174 頁），然被告丙○○就此情則於警詢供稱：我開車載丁○○及綽號「阿弟」
    ，而綽號「建中」則騎乘機車「城林資源回收場」等語（偵
    11372 號卷第170 頁背面），顯見證人丁○○與被告丙○○
    就如何到達「城林資源回收場」乙節，兩者陳述迥不相同，
    則苟如證人丁○○於本院審理時述，是警察先在電腦上打好
    後再叫我跟著念云云，其上開證述內容為何與被告丙○○不
    同，足見證人丁○○此部分所稱其警詢筆錄是警察先在電腦
    上打好後再叫我跟著念云云與事實不符，委難據信。至證人
    丁○○與綽號「阿弟」者當時係搭乘被告丙○○所駕駛小客
    車至「城林資源回收場」乙情，已據證人乙○○於原審證稱
    ：我們「城林資源回收場」晚上9 點多關門，我關到一半，
    有一輛轎車開到大門旁邊，然後兩個年輕男子下車，當晚我
    看到的有兩個人，但車上還有一個人在開車，至少有三個人
    ，我在警局有供述還有一個騎機車的人在我「城林資源回收
    場」大門外約30公尺的地方等語（原審卷第199至201頁），
    勾稽證人乙○○、丁○○及被告丙○○於警詢供述，就丁○○如何至「城林資源回收場」乙節，以被告丙○○警詢自白
    與證人乙○○證述相吻合，較為可採。雖丁○○於警詢陳稱
    其如何到達「城林資源回收場」行搶，與被告丙○○警詢供
    述不符，然其就與被告丙○○、綽號「阿弟」、綽號「建中
    」共同強盜乙○○財物之基本事實則相一致。是自難以丁○○就其如何到達「城林資源回收場」乙情，與被告丙○○於
    警詢供述不一些許差異，即全盤否認證人丁○○警詢陳述之
    特別可信性。足見證人丁○○於警詢時之陳述客觀上具有較
    可信之特別情況，且該主要待證事實之存在或不存在，已無
    從再從同一供述者取得與先前相同之陳述內容，縱以其他證
    據替代，亦無由達到同一目的，乃證明被告等人犯罪事實存
    否所必要，自有證據能力。
三、復按被告以外之人於審判外之陳述，雖不符前四條規定，而
    經當事人於審判程序同意作為證據，法院審酌該言詞陳述或
    書面陳述作成時之情況，認為適當者，亦得為證據。當事人
    、代理人或辯護人於法院調查證據時，知有第159 條第1 項
    不得為證據之情形，而未於言詞辯論終結前聲明異議者，視
    為有前項之同意，刑事訴訟法第159 條之5 第1 、2 項定有
    明文。本判決後開所示其餘供述證據，檢察官、辯護人對於
    證據能力均無爭執，本院審酌上開證據資料製作時之情況，
    尚無違法不當及證明力明顯過低之瑕疵，認為以之作為證據
    應屬適當，依刑事訴訟法第159 條之5 第2 項規定，有證據
    能力。至其他非供述證據部分，並無證據證明係執行職務公
    務員非法所取得，且為證明本件犯罪所必須，復經本院依法
    定程序提示調查辯論審理，自有證據能力。
貳、實體部分：
一、被告丙○○經本院合法傳喚，無正當理由不到庭，惟其於原
    審矢口否認結夥強盜犯行，辯稱：伊不認識丁○○，未參與
    強盜乙○○財物之事，案發時亦未到過「城林資源回收場」
    云云。經查：
  (一)被告於警詢時供稱：「（95年4 月中旬晚上你是否和丁○○
    綽號「阿弟」、綽號「建中」男子四人，共持二把改造槍械
    《無證據證明具有殺傷力或足供兇器使用》駕紅色喜美轎車
    及機車至台北縣土城市○○路125之1號「城林資源回收場」
    強盜被害人乙○○現金2 千元？分工情形？犯罪所得分？）
    確有此事。95年4 月13日晚上21時26分左右我開車載丁○○
    及綽號「阿弟」男子、綽號「建中」男子則騎機車至台北縣
    土城市○○路125之1號「城林資源回收場」大門前（旁），
    當時我在車上，由丁○○、綽號「阿弟」男子分持二把槍械
    下車，強盜「城林資源回收場」負責人乙○○現金2 千元，
    綽號「建中」之男子則乘機車把風。本件係由丁○○（綽號
    狐狸）負責強盜目標之選定、現場及逃逸路線勘查，槍械由
    綽號「阿弟」之男子提供，我負責提供車輛作為犯案交通工
    具兼駕駛（含接應、把風），綽號「建中」男子則為把風，
    當時強盜台北縣土城市○○路125之1號「城林資源回收場」
    負責人乙○○，兩名持槍者為丁○○及綽號「阿弟」男子。
    ....事後贓款我分得5 百元....。」等情（偵11372 號卷第
    170 頁正、反面）。核與證人丁○○除其本人如何到達現場
    乙情外於警詢證述情節相符，已如前述。復稽之，被害人乙○○就其如何遭到持狀似手槍之物脅迫，因而心生畏懼至不
    能抗拒而交付現金2 千元，亦據證人乙○○於原審證述核實
    （原審卷第198至202頁），並有「城林資源回收場」門口監
    視錄影設備翻拍照片2 張在卷足佐（偵11372 號卷第69頁）
    。按刑法上強盜罪，所謂強暴、脅迫之手段，祇須抑壓被害
    人之抗拒，足以喪失其意思自由為已足，縱令被害人實際並
    無抗拒行為，仍於強盜罪之成立不生影響（最高法院92年度
    台上字第4240號判決意旨參照）。被害人乙○○於夜間突遭
    他人持狀似手槍之物對之指著，並喝令交出財物，否則將開
    槍等語，酌以當時正值夜間被害人孤立無援，並見歹徒持狀
    似手槍之指向伊，被害人恐遭不測，則被害人已因共同被告
    丁○○、綽號「阿弟」等人所施脅迫行為，顯已達於喪失意
    思自由而不能抗拒之程度。而共同被告丁○○等人施強暴至
    使被害人無法抗拒後，而取其監管中之財物，所為自應成立
    結夥三人以上強盜罪。證人乙○○雖於原審審理時未能明確
    指認被告丙○○即係強盜其財物之人（原審卷第202 頁），
    惟證人乙○○於原審亦證稱：那兩名持狀似手槍的人上車後
    ，車子馬上就開走，故伊確認車上另外還有一名駕駛，那輛
    車朝「城林資源回收場」駛來時，伊看到駕駛座有人，但因
    他在車內，故無法看清楚那個人的面貌，後來那輛車開走，
    伊也只有從後面看到駕車那人的頭等語（原審卷第201 頁）
    。惟被告丙○○於警詢時坦承犯行，且其供述作案經過與事
    後分配贓款情節，並無矛盾不合之處，且被害人乙○○確在
    「城林資源回收場」遭強盜財物，與被告丙○○自白相符，
    應堪採信。
  (二)被告雖已前詞置辯。惟查，證人丁○○於本院審理時證稱至
    案發時已認識被告一年左右等語（本院卷第88頁背面）。復
    參以證人丁○○於本院審理時，對於本院詰之：「（你有沒
    有和丙○○一起去過土城的城林資源回收場？）這個問題我
    不想回答。」「（是不是夥同丙○○及綽號「阿弟」、「建
    中」之成年男子，於民國95年4 月13日晚間9 時26分許，前
    往臺北縣土城市○○路125之1號城林資源回收場，強取乙○○新台幣2000元的強盜案？）這個問題我不想回答。」等語
    以觀（本院卷第89頁）；顯見證人丁○○對於涉及被告不利
    之詰問，均稱不想回答，其迴護被告之詞，溢於言表，則其
    證述距案發當時已認識被告一年左右，二人之間並無仇怨，
    當無虛詞構陷被告之必要。再依證人即共同被告丁○○友人
    甲○○於原審審理時亦證稱：「（在土城見過丙○○是在何
    種場合？）那是一個朋友的地方，那個朋友綽號「狐狸」，
    ....。」等語（原審卷第232 頁），益徵被告與丁○○是互
    相認識的，灼然至明。另被告空言否認案發當時未至「城林
    資源回收場」，亦未參與該強盜案件云云，惟被告確有參與
    上揭強盜案件已詳如前述。綜上，足徵被告所辯與事實不符
    ，自難憑採。
  (三)按刑法關於正犯、幫助犯之區別，係以其主觀之犯意及客觀
    之犯行為標準，凡以自己犯罪之意思而參與犯罪，無論其所
    參與者是否犯罪構成要件之行為，皆為正犯，其以幫助他人
    犯罪之意思而參與犯罪，其所參與者，苟係犯罪構成要件之
    行為，亦為正犯。如以幫助他人犯罪之意思而參與犯罪，其
    所參與者又為犯罪構成要件以外之行為，則為從犯。至於事
    前同謀，事後分贓，並於實施犯罪之際擔任在外把風，顯係
    以自己犯罪之意思而參與犯罪，即應認為共同正犯（司法院
    院字第2030號解釋、最高法院95年度台上字第3886號判決意
    旨參照）。被告因缺錢花用遂起意強盜，夥同綽號「狐狸」
    丁○○、綽號「阿弟」、綽號「建中」之男子，共同基於意
    圖為自己不法所有之強盜犯意聯絡，議由丁○○選定強盜目
    標、現場及逃逸路線勘查，丙○○負責提供作案交通工具兼
    接應、把風，綽號「阿弟」提供行搶器械，綽號「建中」則
    擔任現場把風工作，商畢，遂以商妥之分工方式，各自負擔
    其工作，至「城林資源回收場」強盜被害人乙○○財物，被
    告在「城林資源回收場」旁附近負責駕車接應把風，且於事
    後分得強盜之款項，則前既有參與謀議，強盜時並在現場分
    擔實施強盜行為之接應把風工作，事後並因而分得強盜之款
    項，應認其有共同參與本件強盜被害人犯行，同係分擔犯罪
    行為之一部，應計入結夥人數之內，則被告係共同正犯甚明
    ，自應就全部犯罪結果負其責任。
  (四)綜上，被告所辯顯係事後卸責之詞，不足採信。被告與丁○○、綽號「阿弟」、綽號「建中」結夥三人以上強盜，事證
    明確，堪予認定。
二、新舊法比較
    查被告上開行為後，刑法部分條文業於94年2 月2 日修正公
    布，於95年7 月1 日施行，修正後刑法第2 條第1 項規定：
    「行為後法律有變更者，適用行為時之法律；但行為後之法
    律有利於行為人者，適用最有利於行為人之法律。」係規範
    行為後法律變更所生新舊法比較適用之準據法，於新法施行
    後，應適用修正後刑法第2條第1項之規定，為「從舊從輕」
    之比較。又法律變更之比較適用，比較時應就罪刑有關之共
    犯、未遂犯、想像競合犯、牽連犯、連續犯、結合犯，以及
    累犯加重、自首減輕暨其他法定加減（如身分加減）與加減
    例等一切情形，綜其全部罪刑之結果而為比較；且就比較之
    結果，須為整體之適用，不能割裂分別適用各該有利於行為
    人之法律（最高法院24年度上字第4634號判例、27年度上字
    第2615號判例、95年第八次刑事庭會議決議參照）。從而：
  (一)修正前刑法第28條原規定：「二人以上共同『實施』犯罪之
    行為者，皆為共同正犯。」，新法修正為：「二人以上共同
    『實行』犯罪之行為者，皆為共同正犯。」，將舊法之「實
    施」修正為「實行」。其中「實施」一語，涵蓋陰謀、預備
    、著手及實行之概念在內，其範圍較廣；而「實行」則著重
    於直接從事構成犯罪事實之行為，其範圍較狹，然於本案新
    法並非較有利於被告。
  (二)修正前刑法第47條規定：「受有期徒刑之執行完畢，或受無
    期徒刑或有期徒刑一部之執行而赦免後，五年以內再犯有期
    徒刑以上之罪者，為累犯，加重本刑至二分之一」，修正後
    刑法第47條第1 項規定：「受徒刑之執行完畢，或一部之執
    行而赦免後，五年以內故意再犯有期徒刑以上之罪者，為累
    犯，加重本刑至二分之一」，經比較修正前、後該條之規定
    ，可知修正前有關累犯之成立，不以再犯之罪係故意犯罪為
    限，然修正後之規定，則以再犯故意犯（不包括過失犯）為
    成立累犯之要件，新舊法就此範圍既有變動，自屬犯罪後法
    律有所變更，而非僅屬純文字修正，應有新舊法比較之適用
    （最高法院96年度台上字第1037號、第934 號、第1323號判
    決意旨參照）。然若修正施行前被告再犯者係故意犯罪，則
    修正前、後之規定，均成立累犯，經比較新、舊法之結果，
    修正後刑法並未較有利於被告。
  (三)經綜合比較結果，本件涉及新舊法比較適用者，新法之規定
    非有利於被告，揆諸上揭說明，應依刑法第2 條第1 項前段
    ，一體適用被告行為時之舊法規定。
三、按結夥三人以上，以脅迫至使不能抗拒，而強取他人之物之
    行為，係犯刑法強盜罪而有第321 條第1 項第4 款之情形，
    核係犯刑法第330 條第1 項之結夥三人以上之加重強盜罪。
    本件被告丙○○結夥三人以上，以脅迫至使不能抗拒，而強
    取他人之物之行為，係犯刑法第330 條第1 項之結夥三人以
    上之加重強盜罪。被告與共同被告丁○○、綽號「阿弟」、
    綽號「建中」男子間，有犯意聯絡與行為分擔，均為共同正
    犯。另按修正前刑法連續犯所謂出於概括犯意，必須其多次
    犯罪行為自始均在一個預定犯罪計劃以內，出於主觀上始終
    同一犯意之進行，若中途另有新犯意發生，縱所犯為同一罪
    名，究非連續其初發的意思，即不能成立連續犯（最高法院
    70年度台上字第6296號判例可資參照）。被告所為本件犯行
    ，係與共同被告丁○○等人商議，由丁○○選定目標後始結
    夥共同行搶而犯之，可知被告本件犯行，與被告前經原審判
    決確定另分別夥同案外人盧家榮、林泰億於臺北縣土城市○○路○ 段62之1 號附近巷口，及夥同案外人林泰億、許汶旭
    在臺北縣板橋市○○路○ 段55號前強盜被害人財物，兩者相
    互比較，顯而易見，本件之共犯與被告上述兩案共犯之人不
    同，且被害人亦經由丁○○選定後，始決定行搶，足見被告
    在主觀上之犯意已有不同，顯非與前述兩案基於概括犯意為
    之，應係另行起意犯之甚明。公訴意旨認係基於概括犯意，
    容有誤會。被告有如事實欄所載犯罪科刑及執行，有本院被
    告前案紀錄表在卷可稽，其於有期徒刑執行完畢後，五年內
    再犯本件有期徒刑以上之罪，為累犯，應依修正前刑法第47
    條之規定加重其刑。原審未加詳查，遽判被告無罪，核有違
    誤，檢察官上訴有理由，應由本院撤銷改判。爰審酌被告前
    有毒品、妨害自由等刑案前科，有本院被告前案紀錄表在卷
    可參，素行非佳，竟進而結夥強盜，事前參與謀劃提供作案
    交通工具，駕車在現場把風接應共犯強盜財物後逃逸之角色
    ，顯示惡性重大，危害社會治安情節重大，犯後否認犯行，
    飾詞圖卸，自應施以相當之刑罰，以謀收矯治警惕及社會防
    衛之效，兼衡其犯罪所得、所生危害等一切情狀，量處如主
    文所示之刑。被告行為後，中華民國九十六年罪犯減刑條例
    於96年7 月16日施行，惟被告所為不合減刑之規定，附此敘
    明。未扣案狀似手槍之物二支，雖係共同被告綽號「阿弟」
    之男子所有供共犯加重強盜罪所用之物，惟無證據證明具有
    殺傷力槍枝或足供兇器使用之器械，亦非違禁物，且歷時久
    遠，無證據可資證明仍然存在，爰不宣告沒收，附此敘明。
四、被告經合法傳喚，無正當理由猶不到庭，爰不待其陳述，逕
    行判決。
據上論斷，應依刑事訴訟法第369 條第1 項前段、第364 條、第
299 條第1 項前段、第371 條，刑法第2 條第1 項、第330 條第
1 項，修正前刑法第28條、第47條，判決如主文。
本案經檢察官陳明光到庭執行職務。
中    華    民    國    99    年    4     月    27    日
                  刑事第四庭  審判長法  官  陳筱珮
                                    法  官  陳玉雲
                                    法  官  邱滋杉
以上正本證明與原本無異。
如不服本判決，應於收受送達後10日內向本院提出上訴書狀，其
未敘述上訴之理由者，並得於提起上訴後10日內向本院補提理由
書狀（均須按他造當事人之人數附繕本）。
                                    書記官  劉貞達
中    華    民    國    99    年    4     月    28    日
附錄本案論罪科刑法條全文－－
刑法第330 條：
犯強盜罪而有第321 條第1 項各款情形之一者，處七年以上有期
徒刑。
前項之未遂犯罰之。

司法院資訊處製作；財團法人民間司法改革基金會備份。
